【裁判字號】    89,自緝,13
【裁判日期】    891115
【裁判案由】    詐欺
【裁判全文】
臺灣士林地方法院刑事裁定                          八十九年度自緝字第一三號
    自  訴  人  丙○○○○有限公司
    代  表  人  丁○○
    被      告  乙○○
右列被告因詐欺案件，經自訴人提起自訴，本院裁定如左：
    主  文
自訴駁回。
    理  由
一、自訴意旨略稱：被告乙○○於民國八十七年四月十一日向自訴人丙○○○○有限
    公司（以下簡稱超質感公司）代表人丁○○佯稱欲分期付款購買車牌號碼ＱＷＪ
    ─七九○號機車一輛，並先付頭期款新臺幣（以下同）五千元，並約定餘款二萬
    三千四百元分六期償還，每期三千九百元，除簽發切結書以為債務證明外，並簽
    發本票六紙以為擔保，取得信任，使自訴人代表人不疑有詐，交付上開機車一輛
    予被告，詎被告取得機車後，不知去向，並於八十七年十二月十七日將該車過戶
    ，因認其涉有刑法第三百三十九條第一項之詐欺取財罪嫌云云。
二、按法院或受命法官於自訴案件第一次審判期日前訊問及調查結果，如認為案件有
    刑事訴訟法第二百五十二條至第二百五十四條之情形者，得以裁定駁回其自訴，
    同法第三百二十六條第三項定有明文。又刑法第三百三十九條第一項詐欺罪之成
    立，以意圖為自己或第三人不法之所有，以詐術使人將本人或第三人之物交付為
    要件，若行為人所用方法，不能認為詐術，亦不致使人陷於錯誤，則不得遽以該
    罪相繩，亦經最高法院四十六年臺上字第二六○號判例闡述甚明。至於債務人於
    債之關係成立後，如有未依債之本旨履行民事債務之情形，在一般社會經驗上可
    能之原因甚多，縱令是出於惡意不為履行，苟無足以證明其在債之關係發生時，
    自始即具有不法所有意圖之積極證據，亦僅能令負民事之遲延給付責任，依刑事
    訴訟法第一百五十四條之規定，尚不得據此債信違反之客觀事態，而推定債務人
    原有詐欺取財或詐欺得利之犯意。易言之，依民事法律行為成立債之關係者，在
    債權人與債務人之間，根據一般交易之常態，恒不待對造當事人另為表示，當然
    期待他方依誠信原則履行，此觀諸民法第二百十九條規定意旨自明，不生因他方
    表示必將履約而陷於錯誤之問題。故以債務不履行之客觀結果，推斷違約當事人
    是否同時涉嫌詐欺犯罪之情形，除非被告已自白具有犯意，或依其他積極證據足
    認被告確係假藉民事違約手段從事刑事詐欺行為外，尚不得以債務人曾經申明依
    約履行，事後卻未如約給付遽指其施行欺罔而謀取不法利益。
三、訊據被告乙○○堅決否認有詐欺犯行，辯稱：前揭車輛係其友人甲○○借用其名
    義所購買，該車係由甲○○使用中，其不知甲○○並未依約付款，經通緝到案後
    詢其家人，始知甲○○於入監執行感訓處分前，曾將上開機車牽至其母住處，並
    由其姊將該車出售予位於蘆洲之車行，當時以為賣車時已將車款結清等語。經查
    ，被告於購買車輛之時，除留有其詳細之年籍、身分證統一編號、住所、居所、
    電話等詳細資料、交付駕駛執照影本外，並簽發本票六紙以為擔保，有切結書、
    本票、駕駛執照等影本在卷可稽，並未有隱匿身份之意思；而以他人名義購買車
    輛，亦非屬少見，並衡諸前揭機車係於八十七年十二月十七日過戶他人，有車籍
    查詢資料存卷可考，距被告購車之時已六月有餘，故被告所辯誤為六期之分期付
    款業已清償等情，非無可採；其於本院通緝到案後，旋即償還車款，並與自訴人
    達成和解，亦經自訴人代表人於本院調查中敘明無訛（詳本院八十九年十一月十
    五日訊問筆錄），且有和解書一份附卷可參，尚難認被告有何為自己不法所有之
    意圖。並據自訴人代表人陳明其提起自訴之目的即在於催索車款等語（同前筆錄
    ），可證本案純屬債務不履行之民事糾紛，與詐欺刑責無涉。此外，復查無其他
    積極之證據足資證明被告有自訴意旨所指之詐欺犯行，因認本案被告之犯罪嫌疑
    不足，爰依前開規定，以裁定駁回自訴人之自訴。
據上論斷，依刑事訴訟法第三百二十六條第三項、第二百五十二條第十款，裁定如主
文。
中     華     民     國     八十九     年     十一     月     十 五     日
                                  臺灣士林地方法院刑事第一庭
                                      法  官  彭  幸  鳴
右正本證明與原本無異。
如不服本裁定應於送達後五日內向本院提出抗告狀。
                                      書記官  陳  雅  加
中     華     民     國     八十九     年     十一     月     二十二    日


司法院資訊處製作；財團法人民間司法改革基金會備份。
